【裁判字號】    89,訴,3003
【裁判日期】    900622
【裁判案由】    偽造文書等
【裁判全文】
臺灣臺中地方法院刑事判決                        八十九年度訴字第三三號
    公  訴  人  台灣台中地方法院檢察署檢察官
    被      告  丙○○
右列被告因偽造文書等案件，經檢察官提起公訴（八十九年度調偵字第３９１號），
本院判決如左：
    主  文
丙○○行使偽造私文書足以生損害於他人，處有期徒刑參月，如易科罰金以參佰元折
算壹日，緩刑參年。
偽造之委託書上偽造之「林竹柔」署押，沒收。
    事  實
一、丙○○於民國八十九年二月一日凌晨一時許，在台中市○○○路○段３６７號３
    樓廣鴻企業有限公司（廣鴻公司）內，趁甲○○、乙○○夫妻急於投資購買月眉
    國際開發股份有限公司（月眉公司）之股票之際，明知其本身並無月眉公司之股
    票，竟意圖為自己不法之所有，向甲○○夫妻佯稱其為廣鴻公司之副總裁，可賣
    與甲○○月眉公司之股票，致甲○○夫妻信為真實而陷於錯誤，由甲○○與丙○○簽訂買賣合約書，約定以每股新台幣（下同）３８元之價格，購買月眉公司之
    股票３４張，並定於８９年２月１８日前辦理過戶，甲○○當時並交付訂金３８
    ７６００元與丙○○。８９年２月１０日，因甲○○和乙○○一直要求丙○○交
    付股票，而丙○○手中仍無月眉公司之股票，丙○○遂偽造並無其人之「林竹柔
    」委託丙○○轉讓月眉公司股票之委託書一紙，交付乙○○，以騙取渠等之信任
    。８９年２月１１日，乙○○又要求丙○○交付股票，丙○○則要求乙○○、甲○○再交付二成訂金，乙○○不疑，再交付２５８４００元予丙○○，丙○○則
    稱８９年２月２５日即可辦理交割。然屆期丙○○並未依約辦理交割，乙○○遂
    要求解約，並要求返還渠等先前所交付之訂金。丙○○乃交還現金１０萬元，另
    簽發以台中市第五信用合作社四民分社為付款人，發票日８９年３月３１日，金
    額５４８３００元，票號AC0000000號之支票一紙，交付甲○○、乙○○
    。然屆期支票經甲○○提示未獲付款，甲○○、乙○○向廣鴻公司查詢，該公司
    表示該公司並無丙○○之人，甲○○、乙○○始之上當受騙。
二、案經王宇平訴請台灣台中地方法院檢察署檢察官偵查起訴。
    理  由
一、被告丙○○固直承有與甲○○、乙○○簽訂股票買賣合約書，及交付委託書與甲○○、乙○○，並向其等收取訂金，然迄未交付股票之事實，惟辯稱並無偽造委
    託書及騙取甲○○、乙○○金錢之意，因其本人雖無月眉公司之股票，但其係仲
    介買賣股票，其係欲向一位叫「楊董」之人及一位許小姐取得股票轉讓甲○○、
    乙○○，「楊董」及許小姐都說沒有問題，但後來都拿不出股票，所以其也無法
    交付，上開委託書是「楊董」所交付，其再轉交甲○○、乙○○，其事後查詢方
    知無「林竹柔」之人云云。
二、查被告於檢察官偵查中已坦供上開委託書為其所偽造，其於本院審理時雖辯稱係
    「楊董」之人所交付，非其偽造，然其無法提出該「楊董」之人之真實姓名年籍
    ，以供本院傳訊調查被告所言是否為真實，顯然並無「楊董」之人，被告此部份
    辯解無可採信，應認其於檢察官偵查中所為之自白為真實，上開委託書乃被告所
    偽造。另查被告於與甲○○簽訂買買賣合約書時，並無月眉公司之股票，且其所
    稱之「楊董」、許小姐當時也沒有月眉公司之股票，此為被告所是承，既無股票
    ，其卻仍向甲○○、乙○○表示可以賣與股票並收受訂金，其有詐欺之意圖甚為
    顯然，此與簽約之時雖無股票，但可確定約定交割日期前可以取得股票交付之情
    形並不相同，被告雖辯稱「楊董」之人及許小姐均稱有股票來源，但事實上並無
    「楊董」之人，已如前所述，而被告亦無法提供許小姐之真實姓名年籍，供本院
    傳訊調查被告所言為真實，顯然此部份亦屬虛偽。綜上所述，被告所為辯解均屬
    卸責之詞，不足採信，本件事證明確，被告犯行堪以認定。
三、核被告所為，係犯刑法第三百三十九條第一項之罪及第二百十六條、第二百十條
    之罪。其以一詐欺行為而詐取甲○○、乙○○二人之財物，係一行為觸犯數罪名
    ，為想像競合犯，應從較重之詐欺甲○○部分處斷。其偽造「林竹柔」名義之委
    託書，自足以生損害於「林竹柔」，其偽造後復持以交付甲○○、乙○○，已達
    行使之程度，偽造之低度行為為行使之高度行為所吸收，只論以行使偽造私文書
    罪。所犯詐欺罪與行使偽造私文書罪間，有方法與結果之牽連犯關係，應從較重
    之行使偽造私文書罪處斷。查被告已返還甲○○、乙○○共５８２０００元，僅
    剩伍萬餘元未清償，其犯罪後態度尚稱良好，可予從輕量刑。爰審酌被告犯罪之
    動機、目的、手段、所生之危害及其品行、智識程度與犯罪後之態度等一切情狀
    ，從輕量處有期徒刑參月，並諭知易科罰金之折算標準。被告行為後，刑法第四
    十一條關於易科罰金之規定，業經立法院修正並經總統於九十年一月十日公佈，
    於同年月十二日生效，本件應適用修正公佈生效之新法諭知易科罰金之折算標準
    。被告未曾受有期徒刑以上刑之宣告，此有台灣高等法院被告全國前案紀錄表附
    卷可稽，經此教訓，當知悛悔而無再犯之虞，本院認其所受上開有期徒刑之宣告
    ，以暫不執行為適當，併宣告緩刑三年，以啟自新。
四、偽造之委託書上偽造之「林竹柔」署押，依刑法第二百十九條規定，不問屬於犯
    人與否，應予宣告沒收。
五、依刑事訴訟法第二百九十九條第一項前段，刑法第二條第一項前段、第三百三十
    九條第一項、第二百十六條、第二百十條、第五十五條、第四十一條第一項前段
    、第七十四條第一款、第二百十九條，罰金罰鍰高標準條例第一條前段、第二條
    ，判決如主文。
中      華      民      國      九十      年      六    月    二十二    日
                                        法  官     李添興
右正本證明與原本無異。
如不服本判決，應於送達後十日內向本院提出上訴狀（須附繕本），上訴於台灣高等
法院台中分院。
           書記官
中      華      民      國      九十      年      六    月    二十二  日
附錄論罪科刑法條
刑法第三百三十九條    第二百十條    第二百十六條


司法院資訊處製作；財團法人民間司法改革基金會備份。
